臺灣彰化地方法院刑事判決
                                       110年度易字第38號
公  訴  人  臺灣彰化地方檢察署檢察官
被      告  張再亨


選任辯護人  戴易鴻律師
上列被告因公共危險案件，經檢察官提起公訴（109年度偵字第1
0227號），本院判決如下：
    主    文
張再亨犯失火燒燬現未有人所在之他人所有建築物罪，處有期徒
刑伍月，如易科罰金，以新臺幣壹仟元折算壹日。
    犯罪事實
一、張再亨於民國109年7月20日上午8、9時許，陸續在未有人居
    住之彰化縣○○鄉○○村○○路00巷00號建物（三合院建物，下稱
    系爭建物）西側自己耕種之田地（下稱系爭田地）田埂附近
    的老鼠洞燃燒雜草，嗣於上午10時許撲滅火勢後離開該處，
    於當日下午1時許前某時，又返回系爭田地，再斷斷續續燃
    燒雜草。其本應注意點火燃燒時，應隨時加以看管火勢，避
    免火勢延燒至鄰地造成公共危險，依當時情形又非不能注意
    ，竟疏未注意，致系爭田地東南側田埂火勢過大，適逢當時
    風向為西南風，當日下午1時29分前不久，火勢隨後延燒至
    系爭田地東側他人田地上之稻草，再延燒至凃富山、林謝金
    炭共有之系爭建物旁之竹林，其後復延燒至系爭建物中凃富
    山所有之部分建物（該三合院西側外牆受燒後燻黑、屋頂2
    樓木造樓地板燒毀、屋頂塌陷等），而飛火掉落的灰燼也將
    余明山所有種植蔬菜溫室瓜果棚架上之塑膠布8棚全部毀損
    、及旁邊之紗網產生破洞等損害，致令不堪使用。嗣經彰化
    縣消防局獲報立即趕赴現場搶救，而為警循線查悉上情。
二、案經余明山訴由彰化縣警察局員林分局報告臺灣彰化地方檢
    察署檢察官偵查起訴。
    理    由
一、本案公訴人、被告張再亨及辯護人對於本判決所引用之下列
    各項供述證據（含書面陳述）之證據能力，於本院準備程序
    時，均不爭執（見本院卷第54頁），且於本院言詞辯論終結
    前，亦均未聲明異議，本院斟酌下列供述證據作成時之情況
    ，並無違法不當情事，且認為以之作為證據應屬適當，依刑
    事訴訟法第159條之5之規定，得作為證據。至以下所引用之
    非供述證據，均非人對現場情形之言詞描述本身，自無傳聞
    法則之適用，且經本院依法踐行調查證據程序，亦查無依法
    應予排除證據能力之情形，故亦得作為證據。
二、認定犯罪事實之證據與理由
　　訊據被告張再亨否認有何公共危險之犯行，辯稱：我早上7
    、8點去系爭田地放水，有點火燒田埂邊老鼠洞，8點初就把
    所有火都熄滅，9點多去永靖菜市場吃早餐，一直到12點多
    才離開那邊，回家休息，下午1時20分許我去系爭田地巡田
    水，發現東邊竹林起火才趕快打119救火，火是從竹林那邊
    燃燒到我系爭田地（往西燒），不是從系爭田地的田埂往東
    燒的云云。辯護人則為被告答辯稱：被告在上午11時許還在
    永靖菜市場那邊，告訴人余明山說有看到被告，應該是記錯
    了；被告是下午1時20分許至系爭田地放水，才發現竹林那
    邊起火，當時自己田地還沒有火，是竹林那邊的火延燒過來
    ，故系爭建物及溫室瓜果棚架毀損的部分，均與被告無關等
    語。經查：
(一)系爭田地東南側田埂與東側田地上之雜草、稻草，及更東側
    竹林與竹林東側之系爭建物，於109年7月20日下午1時許，
    因同一火源引發之火災，而有燒毀之情形之事實，為被告所
    不爭執，核與證人即被害人凃富山及證人余麗瑰於警詢證述
    發現火災情形相符（見偵卷第27-30頁、第35-38頁），且有
    本院勘驗筆錄、彰化地方檢察署檢察官勘驗筆錄（暨現場照
    片6張）、彰化縣消防局火災原因調查鑑定書（檢附談話筆
    錄、現場平面圖、空照圖與現場照片等，下稱鑑定報告）各
    1份附卷可佐（見偵卷第45-102頁、第131-135頁、本院卷第
    101-107頁），此部分堪信為真。
(二)本院認為上開火災發生之原因，確實係被告燃燒系爭田地田
    埂雜草時不慎造成，理由如下：
 1、本次火災起火點是位於系爭田地東南側田埂。
 (1)證人即告訴人余明山於本院審理時具結證稱：當天是吹西南
    風，我的溫室棚靠近系爭田地東北側，當天上午被告第1次
    燒田埂邊雜草時，有叫我出來移車，避免被火燒到，我也擔
    心溫室棚被燒到，請他不要再燒；我的溫室棚在系爭田地東
    側、車子則停在東北側等語（見本院卷第108-109頁），足
    認當天是吹西南風，被告才會通知證人余明山將放在系爭田
    地東北側之車輛駛離。再參以卷內之鑑定報告（見偵卷第47
    -49頁），亦記載當天天候為西南風，且因火災有灰燼掉落
    火災竹林東北側之羅漢松林，羅漢松林西側、南側碳化情形
    較東側、北側嚴重，竹林部分也是西側碳化情形比東側嚴重
    ，故可判斷當時火流確實由西南往東北延燒，此與前揭證人
    證述風向相符。況時值夏季，臺灣夏季通常都是吹西南風，
    系爭田地位於平原，並無特殊地形，當時是西南風向，也與
    吾人認知相牟。被告辯稱火災是從竹林那邊先起火，才往西
    延燒至系爭田地田埂（意指當天是無風或吹東南、東北風等
    ）云云，顯與事實不符。
 (2)觀以火災後現場空拍照片（見偵卷第81-81頁），以西南風
    向判斷火流起點，應該是最西側即系爭田地東南側田埂，鑑
    定報告依據關係人談話筆錄、燃燒後現場狀況綜合判斷，也
    認為起火處應該是竹林西側田地之西側田埂（即系爭田地東
    南側田埂）附近，有上開鑑定報告可稽。被告辯稱竹林才是
    起火處云云，不僅與當日風向可能造成之火流延燒方向不符
    ，也與燃燒後可能之灰燼遍佈情形不同，是其辯解，並非可
    採。
 2、系爭起火點之火源是被告燃燒雜草造成。
 (1)被告於當天上午8、9時許，先燃燒系爭田地東北側、西北側
    田埂之雜草以驅除老鼠，事後有將火勢撲滅之事實，為被告
    所自承，亦與證人即告訴人余明山於偵訊與本院審理時證述
    過程大致相符。嗣被告於上午10時許前往菜市場後，於上午
    11時許，究係有無返回系爭田地繼續燃燒田埂邊雜草？被告
    辯稱是回去附近住處休息，與告訴人證述11點多被告又返回
    系爭田地燃燒雜草之內容相左。然不論何者為真，被告於下
    午1時許，確實有出現在系爭田地工作，為被告所自承，亦
    有被告使用之0000000000號行動電話當日通訊數據上網歷程
    1份附卷可參（見本院卷第21-24頁）。而細譯鑑定報告內現
    場圖與照片（見偵卷第79-82頁、第100-101頁），被告於系
    爭田地東北側田埂燃燒雜草之位置、面積，與東南側田埂上
    遭燃燒之位置、面積均相仿，再綜合被告於當天上午也在系
    爭田地東北側、西側等田埂燃燒雜草之慣性判斷，系爭田地
    東南側田埂上之雜草，也是被告為了驅除老鼠燃燒時所造成
    ，被告辯稱當時只是要去巡田水云云，係卸責之詞。
 (2)再者，系爭火災起火處是系爭田地東南側田埂乙節，業經說
    明如前。而火災發生時，被告是第一個通報119消防隊之人
    ，有本院勘驗筆錄可證。證人余麗瑰於警詢時，亦證稱：當
    時有看到一個穿紫色POLO襯衫男子（經指認係被告）從溫室
    棚與竹林間走出來，當時附近就只有看到那名男子等語，有
    該證人警詢筆錄與所拍攝之照片4張在卷可憑（見偵卷第37-
    43頁）。衡情當時若真有他人在系爭田地附近燃燒雜草、稻
    草等物，被告應該能夠發現，然被告僅空言辯稱自己當時已
    經沒有燃燒雜草，卻沒有說出還有何人在該處燃燒物品，足
    見被告應該就是當時在場燃燒雜草之人無誤。
 (3)況且，對於起火原因之判斷，鑑定報告已說明：清理現場時
    未發現施工用之焊接等器材、瓦斯爐等烹煮用具、存放自燃
    性之化學物品等，可排除因施工、烹煮不慎或化學物品自燃
    引起火災可能；且未發現神明桌或祭祀用具殘留，可排除因
    祭祀等原因不慎引起火災之可能；再起火處附近沒有不規則
    液體燃燒痕跡、被告與被害人凃富山也均稱附近沒有看到可
    疑人物、可排除人為縱火之可能；起火處附近未發現小範圍
    且較深之碳化現象，可排除煙蒂等微小火源引起火災之可能
    ；附近是農田，無使用電氣設備或電源配線經過，可排除電
    器因素引起火災之可能；系爭建物並無投保火險，可排除詐
    領保險縱火之可能；又西側田地（即系爭田地東南側田地）
    使用人曾春瑞供稱歷年都是以耕耘機直接攪拌稻草並無燃燒
    稻草，故可排除曾春瑞燃燒雜草引起火災之可能（況也無法
    證明曾春瑞當時在場）等語（見偵卷第49-50頁），從而，
    本件係其他原因引起火災之可能性，微乎其微。
(三)綜上所述，本案係被告於109年7月20日下午約1時許，在系
    爭田地東南側田埂燃燒雜草時，不慎造成火流向東側延燒，
    火流與火花進而造成東側竹林、系爭建物之部分，及溫室棚
    有所毀損甚明，被告辯解復非可採，是被告犯行堪以認定，
    應依法論科。
三、論罪科刑
(一)核被告張再亨所為，係犯刑法第174條第3項前段失火燒燬現
    未有人所在之他人所有建築物罪、第175條第3項之失火燒燬
    住宅或建築物以外之物罪。被告以一過失行為，同時造成被
    害人凃富山所有未有人所在之部分建築物、告訴人余明山所
    有溫室瓜果棚架之財產損害，且觸犯上開2罪，為想像競合
    犯，應從一重之刑法第174條第3項前段失火燒燬現未有人所
    在之他人所有建築物罪論處。
(二)爰以行為人之責任為基礎，審酌被告在告訴人余明山已敦促
    其注意火源可能造成之危險之情況下，仍燃燒雜草，且造成
    該告訴人及被害人凃富山財物損失不眥，其過失程度及行為
    造成之損害結果重大；並考量被告犯罪手段、智識程度與家
    庭狀況等一切情狀，量處如主文所示之刑，並諭知易科罰金
    折算標準，以資懲儆。
據上論斷，應依刑事訴訟法第299條第1項前段，刑法第174條第3
項前段、第175條第3項、第55條前段、第41條第1項前段，刑法
施行法第1條之1第1項，判決如主文。

本案經檢察官余建國提起公訴，檢察官林子翔到庭執行職務。
中　　華　　民　　國　 110　　年　　3 　　月　　31　　日
                  刑事第二庭  法  官  張佳燉
以上正本證明與原本無異。
如不服本判決應於收受判決後20日內向本院提出上訴書狀，並應
敘述具體理由。其未敘述上訴理由者，應於上訴期間屆滿後20日
內向本院補提理由書(均須按他造當事人之人數附繕本)「切勿逕
送上級法院」。
告訴人或被害人對於判決如有不服具備理由請求檢察官上訴者，
其上訴期間之計算係以檢察官收受判決正本之日期為準。　　　
中　　華　　民　　國　　110 　年　　3 　　月　　31　　日
                              書記官  楊憶欣
論罪法條：
中華民國刑法第174條
放火燒燬現非供人使用之他人所有住宅或現未有人所在之他人所
有建築物、礦坑、火車、電車或其他供水、陸、空公眾運輸之舟
、車、航空機者，處3年以上10年以下有期徒刑。
放火燒燬前項之自己所有物，致生公共危險者，處6月以上5年以
下有期徒刑。
失火燒燬第1項之物者，處6月以下有期徒刑、拘役或9千元以下
罰金；失火燒燬前項之物，致生公共危險者，亦同。
第1項之未遂犯罰之。
中華民國刑法第175條
放火燒燬前二條以外之他人所有物，致生公共危險者，處1年以
上7年以下有期徒刑。
放火燒燬前二條以外之自己所有物，致生公共危險者，處3年以
下有期徒刑。
失火燒燬前二條以外之物，致生公共危險者，處拘役或9千元以
下罰金。